臺灣橋頭地方法院刑事判決　
111年度審交易字第422號
公  訴  人  臺灣橋頭地方檢察署檢察官
被      告  蔡詩芳



上列被告因過失傷害案件，經檢察官提起公訴（110年度偵字第1
2380號），本院判決如下：
    主  文
蔡詩芳犯無駕駛執照駕車之過失傷害罪，處拘役肆拾日，如易科
罰金，以新臺幣壹仟元折算壹日。
    事  實
一、蔡詩芳未考領有普通重型機車駕照，於民國110年2月4日11
    時45分許，騎乘車牌號碼000-000號普通重型機車（後座有
    安裝一便當保溫箱，下稱甲車），沿高雄市岡山區嘉新西路
    由東往西方向行駛，途經嘉新西路90號前時，本應注意汽車
    超車時，應保持適當之間隔，且依當時天候晴、日間自然光
    線、柏油路面乾燥無缺陷、道路無障礙物及視距良好等情及
    依其智識、能力並無不能注意之情事，竟疏未注意即貿然前
    行，適有魯顏春美（已於110年7月25日逝世）騎乘車牌號碼
    000-0000號普通重型機車（下稱乙車）在蔡詩芳之右前方，
    甲車超越乙車時，甲車後方之便當保溫箱右側與乙車左側把
    手發生擦撞，致魯顏春美人車倒地，並受有前胸挫傷、左膝
    挫傷等傷害。
二、案經魯顏春美訴由高雄市政府警察局岡山分局報告臺灣橋頭
    地方檢察署檢察官偵查起訴。
    理  由
壹、程序部分：
    查本判決所引用具有傳聞證據性質之證據，除因符合刑事訴
    訟法第159條之1至之4關於傳聞法則例外規定者，本有證據
    能力外，其餘均經當事人於本院準備程序時同意有證據能力
    （院卷第36頁），而本院審酌上開各項證據作成或取得時之
    客觀環境條件，並無違法取證或欠缺憑信性或關連性之情形
    ，作為證據使用皆屬適當，依刑事訴訟法第159條之5第1項
    之規定，應認均有證據能力，自得作為認定事實之憑 據。
貳、實體部分
一、訊據被告蔡詩芳固坦承有於前揭時、地騎乘甲車，適有告訴
    人魯顏春美騎乘乙車在伊之右前方，伊超越乙車後，有聽到
    人車倒地的聲音，向後方察看時，發現告訴人人車倒地等情
    ，然矢口否認有何過失犯行，辯稱：伊沒有撞倒告訴人，告
    訴人僅受有膝蓋擦傷云云。經查：
  ㈠被告於前揭時、地騎乘甲車（後座有安裝一便當保溫箱，寬
    度超過車身寬度），沿高雄市岡山區嘉新西路由東往西方向
    行駛，途經嘉新西路90號前適有告訴人騎乘乙車在被告之右
    前方。被告甲車超越告訴人乙車後，被告有聽到人車倒地的
    聲音，向後方察看時，發現告訴人人車倒地乙節，經證人即
    告訴人於交通警察談話時之指述明確（警卷第33-35頁），
    且有道路交通事故現場圖、道路交通事故調查報告表(一)、
    (二)-1、談話紀錄表及現場蒐證照片等件在卷可稽（警卷第
    頁），被告對此亦不爭執，此部分事實首堪認定。
　㈡又被告於警詢時供稱：我當時騎乘甲車沿高雄市岡山區嘉新
    西路東往西方向行駛，告訴人騎乘乙車在我右前方，我當時
    加速前進時，突然聽到後方有砰一聲，我當時停車往後察看
    ，有一名貨車司機跟我說，我擦撞到乙車，於是我就走向告
    訴人詢問有無受傷，告訴人當時對我說「你後方箱子擦撞到
    我的左後照鏡」等語（警卷第4-5頁），復於本院審理時亦
    坦承，案發當時僅有被告、告訴人及一名貨車司機在場，告
    訴人人車倒地後，該名貨車司機將告訴人扶起，並當場向伊
    表示甲車後座便當保溫箱擦撞到乙車等語，核與告訴人談話
    紀錄表關於車禍事故發生過程之指述相符，足徵甲車後載之
    保溫箱與乙車之左側把手於前揭案發時地確實有發生碰撞，
    並導致告訴人人車倒地。　
  ㈢甲、乙車碰撞後，告訴人車倒地，並受有前胸挫傷、左膝挫
    傷等傷害，業據告訴人提出光雄長安醫院診斷證明書在卷可
    佐（偵他卷第9-10頁），被告則以前語置辯，並否認告訴人
    所受傷勢。然查，本案案發時間為110年2月4日11時45分許
    ，前揭光雄長安醫院診斷證明書記載告訴人於同日至該院急
    診就醫等語，時、地接近且合理。又上開兩車碰撞之車禍發
    生時，告訴人人車倒地，為被告所不爭執，被告亦在本院審
    理時陳稱案發後是伊幫忙叫救護車送告訴人到醫院，伊有到
    光雄長安醫院欲探望告訴人，當時告訴人已離開，警察問護
    士，護士說告訴人僅受有膝蓋擦傷等語（院卷第52頁），足
    徵告訴人於案發後當日，確實有到光雄長安醫院就醫。另佐
    以道路交通事故談話紀錄表（告訴人部分），亦載有受傷部
    位：胸、腳等語（偵卷第45頁），且被告不爭執光雄長安醫
    院診斷證明書之證據能力，又無證據可認上開診斷證明書有
    遭虛偽記載之情，足徵上開診斷證明書記載之傷勢，確屬事
    故發生時告訴人所受之傷勢，告訴人因上開2車碰撞事故受
    有前揭傷勢一節，亦堪認定。  
  ㈣按汽車超車時，前行車減速靠邊或以手勢或亮右方向燈表示
    允讓後，後行車始得超越。超越時應顯示左方向燈並於前車
    左側保持半公尺以上之間隔超過，行至安全距離後，再顯示
    右方向燈駛入原行路線。道路交通安全規則第101條第1項第
    5款定有明文，此為一般汽車駕駛人所應注意並確實遵守之
    事項。查，被告雖未曾考取普通重型機車駕駛執照，但被告
    領有普通小型車駕駛執照，為被告所坦承，並有前揭道路交
    通事故調查報告表（二）－1在卷可佐（警卷第29頁），是被
    告對上揭道路交通安全規定及注意義務，自知悉甚詳，應當
    知所遵守；復衡案發當時天候晴、日間自然光線、柏油路面
    乾燥無缺陷、道路無障礙物及視距良好等，客觀上應無不能
    注意之情事發生，有前揭察局道路交通事故調查表㈠1份在卷
    可參（警卷第25頁），並無不能注意之情事，竟疏未注意，
    超車時未注意後座安裝之便當保溫箱，寬度超過車身寬度，
    未保持適當間隔距離致生本件交通事故，其行為具有過失，
    此亦有道路交通事故初步分析研判表在卷可佐（偵他卷第21
    頁）。又被告過失致告訴人受有上揭傷勢，有前揭診斷證明
    書在卷可佐，足見被告之過失行為與告訴人前揭傷害間有相
    當因果關係。
  ㈤從而，本案事證明確，被告上開所辯均非可採，犯行洵堪認
    定，應依法論科。
二、論罪科刑
　㈠按汽車駕駛人，無駕駛執照駕車、酒醉駕車、吸食毒品或迷
    幻藥駕車、行駛人行道或行經行人穿越道不依規定讓行人優
    先通行，因而致人受傷或死亡，依法應負刑事責任者，加重
    其刑至2分之1，道路交通管理處罰條例第86條第1項定有明
    文。又刑法總則之加重，係概括性之規定，所有罪名均一體
    適用；刑法分則之加重，係就犯罪類型變更之個別犯罪行為
    予以加重，成為另一獨立之罪名。道路交通管理處罰條例第
    86條第1項關於汽車駕駛人，無駕駛執照駕車，因而致人受
    傷或死亡，依法應負刑事責任者，加重其刑至2分之1之規定
    ，係就刑法第276條之過失致人於死罪、同法第284條之過失
    傷害（及致重傷）罪之基本犯罪類型，對於加害人為汽車駕
    駛人，於無照駕駛之特定行為時，因而致人受傷或死亡之特
    殊行為要件予以加重處罰，已就上述刑法第276條、第284條
    各罪犯罪類型變更之個別犯罪行為予以加重，而成另一獨立
    之罪名，自屬刑法分則加重之性質（最高法院92年度第1次
    刑事庭會議決議、99年度台非字第198號判決意旨參照）。
    查被告之公路監理電子閘門查詢結果為領有普通小客車駕照
    ，未領有普通重型機車駕照，業如前述，被告於本案仍屬無
    駕駛執照之人，竟駕駛上開重型機車肇事致告訴人受傷，業
    經認定如前，是核被告所為，係犯道路交通管理處罰條例第
    86條第1項、刑法第284條前段之無駕駛執照駕車之過失傷害
    罪，並依道路交通管理處罰條例第86條第1項之規定加重其
    刑。公訴意旨認被告僅係犯刑法第284條前段之過失傷害罪
    ，尚有未洽，然因起訴之基本社會事實同一，並經本院審理
    中告知被告，自應由本院依法變更法條審究之，附此敘明。
　㈡爰審酌被告因上揭過失致告訴人受有前開傷害，侵害他人身
    體法益，所為實有不該，考量犯後矢口否認犯行，未見悔意
    ，難認犯後態度良好，兼衡被告自述教育智識程度為高中畢
    業，從事餐飲業，月薪25250元，離婚，需扶養父母（院卷
    第54頁），及其犯罪情節、告訴人傷勢等一切情狀，量處如
    主文所示之刑，並諭知易科罰金折算標準。
據上論斷，應依刑事訴訟法第299條第1項前段，判決如主文。
本案經檢察官駱思翰提起公訴，檢察官李門騫到庭執行職務。
中　　華　　民　　國　　111 　年　　8 　　月　　24　　日
                  刑事第四庭  法　官  簡祥紋
以上正本證明與原本無異。
如不服本判決應於收受判決後 20 日內向本院提出上訴書狀，並
應敘述具體理由。其未敘述上訴理由者，應於上訴期間屆滿後20
 日內向本院補提理由書 (均須按他造當事人之人數附繕本)「切
勿逕送上級法院」。
中　　華　　民　　國　　111 　年　　8 　　月　　24　　日
                              書記官  陳佳彬